臺灣高等法院臺中分院民事裁定　　　　　 96年度抗字第213號
抗　告　人　甲○○
上列抗告人因與相對人行政院國軍退除役官兵輔導委員會彰化縣
榮民服務間清償票款強制執行事件，對於中華民國96年2月27日
臺灣彰化地方法院95年度執字第2003號所為裁定提起抗告，本院
裁定如下：
    主  文
抗告駁回。
抗告訴訟費用由抗告人負擔。
    理由
一、本件抗告人持台灣彰化地方法院92年度執字第1543號債權憑
    證（原執行名義為台灣高雄地方法院91年度票字第22384 號
    准予本票強制執行之民事裁定），向原法院民事執行處聲請
    強制執行債務人黃振興（於民國92年2月7日死亡，下稱黃振
    興）之財產。抗告人對相對人抗辯上開本票裁定未合法送達
    等語，認為不可採，因上開裁定係送達高雄市○○區○○路
    1段534號8樓之1由高雄市退除役人員福利協會代收後，再由
    抗告人於91年10月16日偕該協會總幹事杜陵光到相對人設在
    彰化市○○路之公務所在地，與黃振興進行協調會時，當面
    交給黃振興親收，並由黃振興於本票裁定影本蓋章，已有合
    法送達。相對人則抗辯黃振興生前設籍在彰化市○○路○段
    220巷l之9號7樓，因罹患痴呆合併妄想，業經行政院衛生署
    彰化醫院建議宜全天候照顧，並在精神科治療，故自91年9
    月15日起即入住彰化市○○路○段595號「鈺燕老人養護中心
    」，上開91年度票字第22384號民事裁定送達高雄市○○○路
    534號8樓之l，顯未為合法送達等語。
二、抗告意旨略以：原裁定認上開本票裁定即執行名義未合法送
    達予債務人黃振興，惟按高雄市○○○路534號8樓之1是高雄
    市退除役人員福利服務處協會地址，黃振興為其會員，每次
    到高雄都以該地址為居所，且其司法文書如最高行政法院、
    臺灣高等法院、補償基金會亦均以上開地址為合法送達處所
    ，故抗告人之本票裁定寄至債務人之高雄居所，依法為合法
    送達。上開協會派總幹事杜陵光將91年票字第22384號本票
    裁定交予黃振興簽收並蓋章，黃振興並未否認該債權存在，
    故未於法定10日內提出異議，亦未在20日內對執票人提起確
    認債權不存在之訴，且對部分債務清償，該本票上蓋有法院
    本票裁定章。原裁定未對本票上印章及黃振興簽收執行名義
    之印章送請專責機關鑑定，以與黃振興留存戶政事務所之印
    鑑證明相辨識，顯有未盡調查責任之違法，爰請求廢棄原裁
    定等語。
三、按法院依票據法第123條規定准予本票強制執行之民事裁定
    ，固為強制執行法第4條第1項第6款所定之強制執行名義，
    惟仍須合法送達於債務人，始得據以聲請強制執行，合先
    明。經查：
  (1)上開本票裁定，係於91年9月26日送達於高雄市○○○路534
    號8樓之l，由大樓管理人員代為受收等情，為兩造所不爭執
    ，並有送達證書影本一份在原法院卷可稽（見相對人在原法
    院提出之證3），堪信為真。是本件自應審究上開裁定裁定
    之送達是否合法？如該裁定未經合法送達，抗告人是否得執
    以聲請強制執行？經查，黃振興戶籍設在彰化市○○路○段
    220 巷1號之9七樓，自91年9月15日起即住在彰化市○○路○
    段595號鈺燕老人養護中心，依91年10月9日行政院衛生署彰
    化醫院診斷書記載：「病人近年來出現記憶力退化，人時地
    定向感障礙，語無倫次，答非所問，失眠情緒不穩，金錢使
    用概念喪失、暴力行為，宜全天候有人照顧，並在精神科治
    療」等語，有鈺燕老人養護中心、黃振興於91年9月17日出
    具並經台灣彰化地方法院公證處認證之聲明書（見相對人提
    出附在原法院卷證5、證10-1、證4）。再查，上開本票之送
    達地址即高雄市鼓山區○○○路534號8樓之1係高雄市退除
    役人員福利協會之地址及黃振興委託抗告人代辦冤獄賠償理
    賠事件委託書上所載抗告人地址之處所（見原法院卷證1-3
    、證2），而該協會人員並非黃振興之同居人或受僱人等情
    ，亦為兩造所不爭，本院審酌黃振興自年9月15日起即住在
    鈺燕老人養護中心，上開本票於91年9月26日送達高雄市○
    ○○ 路534號8樓之l上開協會時，該協會顯非黃振興之住居
    所，且非黃振興之設籍地，該協會人員亦非黃振興之受僱人
    或同居人，是該送達自非合法。
  (2)抗告人主張上開本票業於91年10月16日前往相對人處協調時
    ，由訴外人杜陵光交付予黃振興，並由黃振興在送達證書影
    本上簽名，且張黃振興以前之司法文書均以上開協會之地址
    為送達地址，足認上開本票裁定已合法送達黃振興等語。惟
    查，杜陵光在原法院調查時證稱：本票裁定正本係在高雄時
    由其交給黃振興，當時甲○○也在場，確實日期已忘記，但
    不是在91年10月16日陪同甲○○到相對人處與黃振興協調冤
    獄賠償佣金時交的，協調時並未看到甲○○將本票裁定交給
    黃振興等語（見原法院卷95年5月23日執行訊問筆錄），核
    與抗告人主張係於91年10月16日在相對人處，由杜陵光將裁
    定正本交給黃振興等語，明顯不符，參以91年10月16日亦在
    協調會現場之證人蘇禮武、蘇玉祥在原法院結證稱：「當天
    我在場、副處長、林組長（按指相對人之副處長及林組長）
    、甲○○、黃振興都在場及另一不知姓名之男子，沒看到杜
    陵光，協調後由他們去領錢給據，．．」、「（當天有無看
    到他們交付裁定？）沒有」等語（見原法院95年5月23日執
    行訊問筆錄），是證人杜陵光之證詞自難採信。況抗告人係
    上開本票聲請事件之聲請人，黃振興則為相對人，二人之利
    害關係相反，且黃振興曾於91年1月5日委託抗告人代為辦理
    冤獄賠償理賠事件，依該委託書記載，黃振興地址在彰化市
    ○○路○段220巷號之9七樓，而抗告人地址則為上開高雄市
    ○○路○段534號8樓之1（見原法院卷證1-3），足認抗告人
    明知黃振興實際係居住在彰化市，而非設籍在上開協會，於
    聲請法院裁定時，猶不顧其與黃振興在該事件係利害關係相
    反之對造當事人，逕將黃振興之住居所填載為高雄市○○路
    ○段534號8樓之1，致法院以該非黃振興住居處之地址送達，
    自難謂該送達係合法。至抗告人主張黃振興以前之司法文書
    係以該高雄市○○路○段534號8樓之1為送達處所等情，固有
    抗告人提出之送達公文封影本等件在本院卷為證（見本院卷
    證二、三、四號），縱認不虛，惟因抗告人與黃振興在上開
    本票裁定事件係立場相反之對造當事人，黃振興自無可能同
    意以對造當事人即抗告人之住居所或處所為其送達處所，是
    縱黃振興前在另案曾以上開高雄市○○路○段534號8樓之1為
    其文書送達處所，亦不能證明其在上開本票事件亦有以該址
    為送達處所之意思，是抗告人上開主張，自無可採。末查，
    執行名義是否成立，乃執行法院應依職權調查之事項，在執
    行程序終結前，當事人均得提出此項抗辯，而不論債務人或
    其他利害關係人是否曾執以抗辯，是本件抗告人以其甫聲請
    92年度執字第1543號強制執行事件時，相對人並未質疑上開
    本票是否合法送達於黃振興，認相對人其後不得再以未合法
    送達為由抗辯，同無可取。綜上，上開本票裁定既未經法送
    達債務人黃振興，其執行名義顯尚未成立，是抗告人執前開
    執行名義，向原法院聲請為強制執行，自有未合。原法院因
    而駁回抗告人之聲請，核無不當。抗告意旨指摘原裁定不當
    ，求予廢棄，為無理由，應予駁回。
據上論結，本件抗告為無理由，依民事訴訟法第495條之1第1項
、第449條第1項、第95條、第78條，裁定如主文。
中　　華　　民　　國　　96　　年　　4 　　月　　30　　日
                  民事第六庭　　審判長法　官　袁再興
                                      法　官  盧江陽
                                      法　官  陳賢慧
以上正本係照原本作成。
本件不得再抗告。
                                      書記官　金珍華
中　　華　　民　　國　　96　　年　　5 　　月　　1 　　日
                                                      Ｃ
